【裁判字號】    90,上易,779
【裁判日期】    900508
【裁判案由】    過失傷害
【裁判全文】
臺灣高等法院高雄分院刑事判決                      九十年度上易字第七七九號
    上  訴  人  台灣高雄地方法院檢察署檢察官
    被      告  乙○○
右上訴人因過失傷害案件，不服臺灣高雄地方法院八十九年度易字第一六四二號中華
民國九十年一月三十一日第一審判決（起訴案號：臺灣高雄地方法院檢察署八十七年
度偵字第二九０六八號、八十九年度偵字第六三八六號），提起上訴，本院判決如左
：
      主  文
原判決關於乙○○被訴過失傷害部分撤銷，發回臺灣高雄地方法院。
      理  由
一、公訴意旨略以：被告乙○○受謝木火（原審判決確定）僱用，在高雄市○○路與
    錦田路口附近「皇家之星」大廈，與謝木火所僱用之謝坤展（原審判決確定）及
    告訴人甲○○等人從事土木工程工作，八十七年六月二十日上午，在上述工地二
    十樓之頂樓，原由謝坤展操作該起重機與一樓之甲○○配合，由甲○○將磚塊等
    建材放入該起重機吊掛之大桶，由謝坤展將之吊上頂樓，至同日十一時三十分許
    ，謝坤展竟將該起重機交由從未操作起重機之葛佑治操作，致發生絞繩之情形，
    甲○○欲將鋼索回復原狀，然被告乙○○因未接受安全衛生訓練，無相關安全觀
    念，且對講機又沒電未能互相確認是否已安全，應注意、能注意，竟疏未注意，
    即冒然啟動該固定式起動機，致甲○○右手手指絞入，造成其右手第二、三、四
    、五指受有捲滅傷，第四指完全截除、第二指遠位指短少約四分之一、第三指近
    位指關節活動範圍僅四十五度至六十度（正常為０度至一０五度，第三指遠位指
    關節活動範圍僅四十五度至五十度（正常為０度至八十度），第五指遠位關節完
    全僵硬，因認被告乙○○涉犯刑法第二百八十四條第一項過失傷害罪嫌。
二、原審判決認以被告因過失傷害案件，經檢察官提起公訴，認被告係犯刑法第二百
    八十四條第一項之過失傷害罪，依同法第二百八十七條前段之規定，該罪須告訴
    乃論。然告訴人於偵查中僅以書狀對被告謝木火及謝坤展提出業務過失傷害之告
    訴，且遍查偵查卷證，亦未見告訴人別有對被告提出告訴之表示，就被告涉犯過
    失傷害罪之部分既未據告訴，自應依刑事訴訟法第三百零三條第三款之規定，為
    不受理之判決等語，固非無見。
三、按告訴乃論之罪，除相對的親告罪外，其告訴人之告訴，祇須指明所告訴之犯罪
    事實及表示希望訴追之意思，即為已足，毌庸指明犯人，苟已指明犯罪事實，訴
    請究辦，縱令犯人全未指明或誤指他人，其告訴仍屬有效（最高法院二四年上字
    第二一九三號判例意旨參照）。經查本件告訴人於偵查中固僅以書狀對謝木火及
    謝展治（即謝坤展）提出業務過失傷害之告訴（見第二九０六八號偵卷第一、七
    、三九頁），且於偵查中到庭陳述意見時亦未見有對被告提出告訴之表示（見同
    上偵卷第十四、二六、三三、七五、八三頁反面），然本件被告係涉及刑法第二
    百八十四條第一項過失傷害罪嫌，係屬所謂絕對告訴乃論之罪，按諸上開說明，
    被害人提出告訴，自不以指明犯人為必要，而告訴人於告訴狀已陳明前揭公訴意
    旨所指時、地，另案被告謝木火及謝展治（即謝坤展）等人應注意、能注意，而
    不注意，拉起天車之鋼索，致告訴人右手指被鋼索纏住，而人隨之上升，造成右
    手第二、三、四、五指受有捲滅傷，第四指完全截除、第二指遠位指短少約四分
    之一、第三指近位指關節活動範圍僅四十五度至六十度（正常為０度至一０五度
    ，第三指遠位指關節活動範圍僅四十五度至五十度（正常為０度至八十度），第
    五指遠位關節完全僵硬等情，則告訴人業已指明其因遭人不當操作起重機而受傷
    之犯罪事實，具狀訴請檢察官究辦，縱令告訴狀僅指稱對謝木火、謝展治（即謝
    坤展）告訴，未將被告列入告訴對象，然揆諸前揭判例意旨，其對於被告之告訴
    部分，自屬合法有效，則本件公訴人依據告訴人狀請訴追之犯罪事實，偵查終結
    認定被告涉犯過失傷害罪嫌提起公訴一節，是否即屬未據告訴之欠缺訴訟成立要
    件情形，尚有再予詳查之必要，原判決就被告被訴過失傷害部分逕予諭知公訴不
    受理，自有可議，上訴意旨略稱告訴人已於告訴狀陳明過失傷害之犯罪事實，則
    對於被告部分之告訴，應屬合法有效等語，指陳原判決上開部分不當為有理由，
    應予撤銷，並發回原審法院。
四、本件係自訴人對原審諭知不受理之判決而提起上訴，經本院認上訴有理由而發回
    者，爰不經言詞辯論逕予判決。
據上論結，應依刑事訴訟法第三百六十九條第一項但書、第三百七十二條，判決如主
文。
中    華    民    國      九十      年       五       月      八        日
                              臺灣高等法院高雄分院刑事第六庭
                                  審判長法官  王憲義
                                        法官  陳啟造
                                        法官  張意聰
右正本證明與原本無異。
本件不得上訴。
                                      書記官  王婉蓉
中    華    民    國      九十      年       五       月      九        日
                                                                        Ｋ


司法院資訊處製作；財團法人民間司法改革基金會備份。
